最高法院刑事判決　　　　　　　　　　　　　　　九十三年度台上字第五七三五號
　　上　訴　人　甲○○
右上訴人因偽造文書案件，不服台灣高等法院中華民國九十年八月十日第二審判決（
八十九年度上訴字第二０四一號，起訴案號：台灣板橋地方法院檢察署八十七年度偵
字第一五七五八號），提起上訴，本院判決如左：
    主  文
原判決撤銷。
本件免訴。
    理  由
本件原判決以公訴意旨略稱：上訴人甲○○於民國八十五年十一月五日，在台中市○
○路七五七號，向江文德承租車號ＱＲ｜七五八九號自用小客車一輛，約定租用一日
。上訴人竟基於意圖為自己不法所有之犯意，於同年月六日，將上開車輛駛至台中市
上益當鋪，典當新台幣（下同）十五萬元，並冒用江文德之名義，偽造其署押於當票
之私文書上，足生損害於江文德等情，因認上訴人牽連涉犯刑法第三百三十五條第一
項之侵占及第二百十六條、第二百十條之行使偽造私文書罪嫌。經審理結果，認本件
與繫屬在先之薛朝坤向台灣台南地方法院自訴上訴人侵占等案件（該院八十五年度自
緝字第二七號），有連續犯裁判上一罪之關係，檢察官就同一案件重行起訴，有違一
事不再理之原則，因而撤銷第一審之科刑判決，改判依刑事訴訟法第三百零三條第二
款諭知公訴不受理，固非無見。
惟按：案件曾經判決確定者，應諭知免訴之判決，刑事訴訟法第三百零二條第一款定
有明文。至刑事訴訟法第三百零三條第二款所稱：「已經提起公訴或自訴之案件，在
同一法院重行起訴者，應諭知不受理之判決」，係指已經提起公訴或自訴之同一案件
，尚未經實體上判決確定，且係向同一法院重行起訴者，始有此條款規定之適用。經
查被告另因侵占等案件，經被害人薛朝坤於八十五年十一月二十二日，向台灣台南地
方法院提起自訴（台灣台南地方法院八十五年度自緝字第二七號，下稱前案），其自
訴意旨略稱：被告於八十五年十一月十四日下午五時許，至台南縣永康市○○路七七
六號自訴人（指薛朝坤）開設之轎車出租行，表示欲租用車輛，使自訴人不疑有詐，
將車輛交予被告，詎被告竟一去不復返，因認被告涉犯詐欺或侵占罪嫌等旨，有該自
訴狀影本、台灣台南地方法院八十九年十月四日南院鵬刑宙八八自緝二七字第七一六
八八號致原審法院函在卷可稽（見原審卷第一０一至一０三頁、第一二八頁）。又查
本件經檢察官向台灣板橋地方法院提起公訴，係於八十七年十月二十一日始繫屬於該
第一審法院（原判決誤載為同年九月二十一日，見第一審卷第一頁收狀戳）；而依起
訴書所載之犯罪事實，本件與前案犯罪時間相近、方法相同，原判決認係基於概括犯
意所為之連續犯，有裁判上一罪之關係而為同一案件，雖無不合，然因前案與本件並
非向同一法院起訴，原判決誤認本件係「已經提起自訴之案件，在同一法院重行起訴
」，引用刑事訴訟法第三百零三條第二款為不受理之判決，已有未當。且查前案經台
灣台南地方法院以八十五年度自緝字第二七號判決，判處上訴人罪刑後，上訴人不服
，向台灣高等法院台南分院提起上訴，經台灣高等法院台南分院認本件起訴之事實與
前案有裁判上一罪之關係，為原自訴效力所及，而併予審理（即其判決書事實欄一之
(八)部分），經撤銷前案第一審判決，於九十年九月二十八日以九十年度上訴字第六二
五號判決，改判依連續犯、牽連犯等規定，論處上訴人以共同連續意圖供行使之用，
而偽造有價證券罪，處有期徒刑八年，並諭知於刑之執行完畢或赦免後，令入勞動場
所強制工作三年。上訴人不服該判決，提起第三審上訴後，經本院於九十二年三月二
十日，以九十二年度台上字第一四五一號判決，認其上訴違背法律上之程式，予以駁
回，業已確定在案。以上各情有台灣高等法院台南分院九十年度上訴字第六二五號及
本院九十二年度台上字第一四五一號刑事判決可按。是本件既經前案判決確定，依前
開說明，自應諭知免訴，原審誤依刑事訴訟法第三百零三條第二款之規定，諭知公訴
不受理之判決，自有判決適用法則不當之違背法令。上訴意旨雖未指摘及此，但為本
院得依職權調查之事項，應由本院將原判決撤銷，另為免訴之諭知，以資糾正。
據上論結，應依刑事訴訟法第三百九十七條、第三百九十八條第二款、第三百八十七
條、第三百零二條第一款，判決如主文。
中　　　華　　　民　　　國　　九十三　　年　　　十　　　月　　二十九　　日
                              最高法院刑事第九庭
                                  審判長法官  林　增　福
                                        法官  邵　燕　玲
                                        法官  陳　世　雄
                                        法官  陳　朱　貴
                                        法官  蘇　振　堂
      右正本證明與原本無異
                                              書  記  官
中　　　華　　　民　　　國　　九十三　　年　　 十一 　　月　　　二　　　日
                                                                        Ｋ
